【裁判字號】    97,交聲,376
【裁判日期】    970826
【裁判案由】    聲明異議
【裁判全文】
臺灣臺南地方法院交通事件裁定         97年度交聲字第376號
移送機關    交通部公路總局嘉義區監理所新營監理站
異議人即    甲○○
受處分人
上列受處分人因違反道路交通管理處罰條例案件，對於交通部公
路總局嘉義區監理所新營監理站民國97年3月31日所為之裁決處
分（處分案號：新監裁違字第裁73-MM0000000號）聲明異議，本
院裁定如下：
    主  文
原處分撤銷。
甲○○汽車駕駛人，行車速度，超過規定之最高時速，處罰鍰新
臺幣壹仟捌佰元，並記違規點數壹點。
    理  由
一、原處分意旨略以：受處分人即異議人甲○○（下稱異議人）
    駕駛其所有車牌號碼Ｎ二－九六八六號自小客車，於民國九
    十七年一月九日九時五十七許，行經縣台十九線一一０．四
    公里路段時，行車速限五十公里，經測時速七十三公里，超
    速二十三公里（二十公里以上未滿四十公里），經台南縣警
    察局交通隊測速照像舉發後，再由原處分機關即交通部公路
    總局嘉義區監理所新營監理站以違規事實明確，依照道路交
    通管理處罰條例（下稱處罰條例）第四十條之規定，裁處異
    議人罰鍰新臺幣（下同）一千八百元。
二、本件異議意旨略以：異議人對上開違規事實並不爭執，惟異
    議人係自鄉道出來左轉省道，並不知前有警告牌，被罰得不
    服，為此聲明異議等語。
三、按對於處罰條例第七條之二第二項第九款之違規行為（即違
    反速限規定），採用固定或非固定式科學儀器取得證據資料
    證明者，於一般道路須至少於一百公尺，於高速公路、快速
    公路須至少於三百公尺前，明顯標示之；汽車駕駛人，行車
    速度超過規定之最高時速者，處一千二百元以上二千四百元
    以下罰鍰；汽車駕駛人有第四十條所列條款之一者，除依原
    條款處罰鍰外，並記違規點數一點，處罰條例第七條之二第
    三項、第四十條、第六十三條第一項第一款，分別定有明文
    。
四、經查：異議人上開經警舉發「速限五十公里，經測速時速七
    十三公里，超速二十三公里」之違規事實，為異議人所不爭
    執，且有台南縣警察局南縣警交字第MM0000000號舉發違反
    道路交通管理事件通知單及採證照片附卷可資佐證，本件違
    規事實應足認定。再者，上揭處罰條例第七條之二第三項之
    規定及立法用意，不外表明科處違規人行政裁罰之終極目的
    乃在敦促駕駛人依行車速限駕駛，是以科學儀器採證，應由
    主管機關在明顯處告示，用以提醒駕駛人依道路限速行駛，
    以期在駕駛人避免受罰之心理下，達到依行車速限駕駛進而
    維護行車安全之最大效益，尚非謂如有違反，駕駛人超速行
    駛之違規行為即應不罰，應甚明確。又前開規定僅規範於一
    般道路以固定或非固定式科學儀器取證時，最短應在一百公
    尺前明顯標示之，至於該標示與固定或非固定科學採證儀器
    間之最遠距離若干？其間是否不得有岔路？法尚無明文，從
    而，自得委諸主管機關視具體情況而為設置。查本件路段已
    在測速照相器前方即台十九線北上一一一．二公里、南下一
    ０九．六公里設有測速警告牌，有台南縣警察局九十七年六
    月十六日南縣警交五字第０九七００二三六二四號函附該測
    速警告牌相片二張在卷可稽，揆諸前揭說明，汽車駕駛人於
    道路駕駛時本應隨時均於限速內行駛，並非係在見有警示牌
    及測速裝置時始減速於速限內行駛，從而，異議人前開所辯
    尚不足採。綜上，異議人有於上述時、地，駕駛前開自小客
    車，行經最高速限為時速五十公里之路段時，行車速度為時
    速七十三公里，超速之違規事實自可認定，惟原處分機關對
    於異議人上揭違規行為，漏未裁處記違規點數，尚有未洽，
    異議人之異議雖無理由，然原處分既有上開可議之處，應由
    本院將原處分撤銷，依處罰條例第四十條、第六十三條第一
    項第一款及違反道路交通管理事件統一裁罰基準規定，裁定
    如主文第二項所示之處罰，以資適法。
五、據上論結，應依道路交通管理處罰條例第八十七條第二項、
    道路交通案件處理辦法第二十條前段，裁定如主文。
中    華    民    國    97    年    8     月    26    日
                  交通法庭法  官  鍾邦久
以上正本證明與原本無異。
如不服本裁定應於送達後5日內向本院提出抗告狀。
                          書記官  蔡明峰
中    華    民    國    97    年    8     月    26    日


司法院資訊處製作；財團法人民間司法改革基金會備份。
